【裁判字號】    98,易,1244
【裁判日期】    980806
【裁判案由】    詐欺
【裁判全文】
臺灣板橋地方法院刑事判決              98年度易字第1244號
公  訴  人  臺灣板橋地方法院檢察署檢察官
被      告  甲○○
上列被告因詐欺案件，經檢察官聲請以簡易判決處刑（98年度偵
字第7350號），本院認不宜以簡易判決處刑，改依通常程序審理
，並判決如下：
    主  文
甲○○無罪。
    理  由
一、公訴意旨略以：被告甲○○明知詐騙集團等不法份子經常利
    用他人存款帳戶、提款卡、密碼等方式，獲取不法利益並逃
    避執法人員之追查，且依其社會經驗，應有相當之智識程度
    可預見其提供帳戶之提款卡供他人使用，將幫助他人詐欺取
    財，仍不違反其本意，竟基於幫助詐欺取財之犯意，將其於
    第一商業銀行旗山分行所開立帳戶（帳號00000000000 號，
    下稱第一商業銀行）之提款卡及密碼，於民國97年11月間，
    在臺北縣新莊市，提供予姓名年籍不詳之人及其所屬之詐欺
    集團成員使用，幫助該詐欺集團成員從事詐欺取財之犯行。
    而該詐欺集團所屬成員取得上開帳戶後，基於詐欺取財之犯
    意，於97年11月27日，以電話向乙○○詐稱，購物扣款有誤
    ，致乙○○陷於錯誤，依該犯罪集團成員之指示，於同日21
    時5 分起，接續匯款3 次，金額各為：新台幣（下同）98,0
    00元、1,000 元、1,000 元，共計將100,000 元款項匯入前
    述帳戶，嗣乙○○發覺受騙，報警處理，為警循線查獲。因
    認被告甲○○涉犯刑法第30條第1 項、第339 條第1 項之幫
    助詐欺取財罪嫌。
二、按犯罪事實應依證據認定之，無證據不得認定犯罪事實；又
    不能證明被告犯罪者，即應諭知無罪之判決，刑事訴訟法第
    154 條第2 項、第301 條第1 項分別定有明文。又刑事訴訟
    上證明之資料，無論其為直接或間接證據，均須達於通常一
    般之人均不致有所懷疑，而得確信其為真實之程度，始得據
    為有罪之認定，若其關於被告是否犯罪之證明未能達此程度
    ，而有合理懷疑之存在，致使無從形成有罪之確信，根據「
    罪證有疑，利於被告」之證據法則，即不得遽為不利被告之
    認定；其以情況證據（即間接證據）斷罪時，尤須基於該證
    據在直接關係上所可證明之他項情況事實，本乎推理作用足
    以確證被告有罪，方為合法，不得徒憑主觀上之推想，將一
    般經驗上有利被告之其他合理情況逕予排除（最高法院76年
    臺上字第4986號、32年上字第67號判例意旨參照）。又刑事
    訴訟法上所謂認定被告犯罪事實之證據，係指足以認定被告
    確有犯罪行為之積極證據而言，苟積極證據不足為不利於被
    告事實之認定時，即應為有利於被告之認定，更不必有何有
    利之證據（最高法院29年上字第3105號及30年上字第816 號
    判例意旨參照）。
三、公訴人認被告甲○○涉有詐欺取財罪嫌，無非係以被告於偵
    查中之供述、被害人乙○○於警詢中之指訴、被害人匯款至
    上開帳戶之自動櫃員機交易明細表、被告上開帳戶之開戶基
    本資料及存款交易明細表等件為其論據。訊據被告固供承開
    立本件系爭第一商業銀行帳戶，且被害人乙○○所有款項匯
    入上開帳戶，惟堅決否認有何詐欺取財犯行，辯稱：伊當時
    係因應徵工作，才將其申辦之提款卡及密碼交給「劉先生」
    ，惟伊對於應徵工作須交付提款卡之事感到奇怪，所以故意
    提供錯誤的密碼，嗣後詐騙集團成員發現無法提領，還請求
    伊幫忙提款，惟被伊所拒絕等語。經查：
(一)被告甲○○於94年7 月11日在第一商業銀行申辦上開帳戶等
    情，業據被告於偵訊及本院審理時供承明確，並有第一商業
    銀行之存摺相關申請書附卷為證（見偵查卷98年度偵字第73
    50號卷第11、12頁）。另詐騙集團成員以被害人乙○○網路
    購物後，設定有錯誤，須至自動櫃員機重新操作為由，向被
    害人行使詐術，使其陷於錯誤，因而匯款100,000 元至被告
    上開帳戶等情，亦經證人即被害人乙○○於警詢時證述綦詳
    ，並有第一銀行之自動櫃員機交易明細表3 紙附卷可稽（見
    偵查卷98年度偵字第7350號卷第8 頁）。是被害人乙○○確
    遭詐騙集團成員詐騙，而匯款至被告上開帳戶等情，固堪認
    定。
(二)惟查，被害人乙○○所匯至上開帳戶之款項100,000 元，因
    該帳戶經員警通知為警示帳戶，而被第一商業銀行凍結使用
    ，該款項始未被詐騙集團成員所領取，嗣被害人乙○○持報
    案單及身分證等資料向第一銀行請求退還該款，經該銀行核
    對資料無訛後，被害人乙○○已取回上開款項等情，此有本
    院辦理刑事案件電話記錄查詢表在卷可查（見本院卷98年度
    簡字第2941號卷第10頁），是若非被告給予錯誤之密碼，上
    開款項早被詐騙集團成員提領一空，且參以該帳戶除了被害
    人所匯之款項外，並無其他匯款，此有第一商業銀行未登摺
    帳項查詢清單附卷可查（見偵查卷98年度偵字第7350號卷第
    13 頁） ，顯見該詐騙集團成員亦係發覺上開帳戶之密碼有
    誤，因而未再詐騙其他被害人匯入該帳戶，是被告辯稱伊提
    供詐騙集團成員錯誤之提款密碼等語，應屬有據。而詐騙集
    團成員雖取得上開帳戶之提款卡，但因未取得正確之提款密
    碼，事實上仍無法有效管領、使用該銀行帳戶，故難僅因被
    告有提供上開帳戶之提款卡，而逕認被告有何幫欺詐欺之故
    意。
四、綜上，被告雖有將系爭帳戶之金融卡及密碼等物交予他人之
    行為，然實不能排除被告亦係遭詐欺集團以應徵工作陷阱詐
    騙其金融卡及密碼之可能性，被告是否係基於幫助詐欺取財
    之犯意而交付其金融卡及密碼乙節，猶有合理之懷疑，尚未
    達有罪之確信，即難遽為對被告不利之認定。此外，復查無
    其他證據足證被告確有公訴意旨所指之幫助詐欺取財犯行，
    揆諸前揭法條及判例意旨，被告犯罪尚屬不能證明，依法自
    應諭知無罪之判決。
據上論斷，應依刑事訴訟法第452條、第301條第1 項前段，判決
如主文。
本案經檢察官曾文鐘到庭執行職務。
中    華    民    國    98     年    8    月     6    日
                刑事第二十一庭  審判長法  官  侯 志 融
                                      法  官  廖 欣 儀
                                      法  官  陳 正 偉
上列正本證明與原本無異。
如不服本判決，應於判決送達後10日內敘明上訴理由，向本院提
出上訴狀 (應附繕本) ，上訴於臺灣高等法院。其未敘述上訴理
由者，應於上訴期間屆滿後20日內向本院補提理由書「切勿逕送
上級法院」。
                                      書記官  高 建 華
中    華    民    國    98    年    8     月    10    日


司法院資訊處製作；財團法人民間司法改革基金會備份。
